臺灣嘉義地方法院刑事判決
110年度易字第365號
公  訴  人  臺灣嘉義地方檢察署檢察官
被      告  張中興


選任辯護人  劉烱意律師
上列被告因竊盜案件，經檢察官提起公訴（110年度偵字第5940
號），本院判決如下：
    主  文
張中興無罪。
    理  由
一、公訴意旨略以：被告張中興意圖為自己不法所有，基於竊盜
    之犯意，於民國110年5月9日22時42分許，至嘉義市○區○○路
    000號前，為免驚動該址內之車主，以不發動機車、徒步牽
    行及坐在機車以腳滑動離去之方式，竊得停放在上址門口蔡
    明謙所有之車牌號碼000-000號普通重型機車1部。嗣蔡明謙
    於翌（10）日0時30分許，欲騎乘上揭機車外出時，發現該
    機車不翼而飛。警方據報，於同日1時30分許，在嘉義市東
    區公明路與啟明路口旁，尋獲上揭機車（惟尋獲時該機車號
    牌與排氣管已不知去向，已發還蔡明謙），循線查悉上情。
    因認被告涉犯刑法第320條竊盜罪嫌云云。
二、按犯罪事實應依證據認定之，無證據不得認定犯罪事實；不
    能證明被告犯罪者，應諭知無罪之判決；有罪之判決書應於
    理由內記載認定犯罪事實所憑之證據及其認定之理由。刑事
    訴訟法第154條第2項、第301條第1項及第310條第1款分別定
    有明文。而犯罪事實之認定，係據以確定具體的刑罰權之基
    礎，自須經嚴格之證明，故其所憑之證據不僅應具有證據能
    力，且須經合法之調查程序，否則即不得作為有罪認定之依
    據。倘法院審理之結果，認為不能證明被告犯罪，而為無罪
    之諭知，即無前揭第154條第2項所謂「應依證據認定」之犯
    罪事實之存在。因此，同法第308條前段規定，無罪之判決
    書只須記載主文及理由。而其理由之論敘，僅須與卷存證據
    資料相符，且與經驗法則、論理法則無違即可，所使用之證
    據亦不以具有證據能力者為限，即使不具證據能力之傳聞證
    據，亦非不得資為彈劾證據使用。故無罪之判決書，就傳聞
    證據是否例外具有證據能力，本無須於理由內論敘說明(最
    高法院100年度台上字第2980號判決意旨參照)。查本案檢察
    官起訴被告張中興涉犯竊盜罪嫌，經本院認定無罪(詳如後
    述)，揆諸上開說明，則本判決以下所引用之各項傳聞證據
    即不再論述其證據能力。
三、本件公訴意旨認被告涉有竊盜罪嫌，無非係以：(一)被告張
    中興於警偵中之供述；(二)證人即告訴人蔡明謙於警偵中之
    證述；(三)同案被告邱辰勝於警詢中之供述；(四)證人即被
    告父親張騏峯於警詢中之證述；(五)指認犯罪嫌疑人紀錄表
    、被害報告單及監視器翻拍照片17幀，為其論據。訊據被告
    堅詞否認有何竊盜犯行，並稱：當天我是在嘉義市新生海產
    吃飯，蔡明謙打FaceBook的 message給我，請我幫他試機車
    ，因為他的車有改排氣管跟引擎，我就開汽車到他住處騎車
    ，因為機車的排氣管很大聲，所以我用腳踏的方式將機車騎
    到嘉義市公明路及新生路口，再回來開我的車過去，再騎蔡
    明謙的機車，也有跟蔡明謙用Facebook的message借車順便
    要去垂楊路買藥，買完藥就跟蔡明謙約在公明路及新生路口
    還車，我就離開，我根本不認識邱辰勝，且事後去南門派出
    所通知我跟父親張騏峯做筆錄時，還有當場打電話給蔡明謙
    ，蔡明謙也跟警員說有同意出借機車給我等語(見本院卷第9
    5頁、第210頁)及辯護人辯護稱：關鍵證人蔡明謙及邱辰勝
    於做完警偵筆錄均不約而同消失，經法院傳喚拘提均未到案
    ，無法排除本件是蔡明謙自導自演，且依目前卷內證據，南
    門派出所員警確實證稱製作筆錄當日，蔡明謙有跟員警以電
    話說明有出借機車一情，另當日案發時間與被告有多次通話
    的門號0000000000號門號持有者林嘉興也到庭證述並提供手
    機供法院勘驗，也難以證明是本案的共犯，而依罪證有疑利
    於被告原則，應為無罪等語(見本院卷第320頁)。經查：
(一)被告坦承於上揭時、地以腳踏的方式將告訴人之車牌號碼00
    0-000號普通重型機車騎走一情，業如上述，核與證人即被
    告父親張騏峯於警詢中證稱：監視器畫面中牽車牌號碼000-
    000號普通重型機車的男子是我兒子張中興等語相符(見嘉市
    警二偵字第1100004395號卷第11頁)，此外復有現場監視器
    翻拍照片17幀、本院勘驗筆錄可佐(見嘉市警二偵字第11000
    04395號卷第11頁、本院卷第211頁)，此部分事實應可認定
    。
(二)車牌號碼000-000號普通重型機車經查獲時，機車排氣管及
    車牌不見，且排氣管係同案被告邱辰勝竊取一情，業據證人
    即同案被告邱辰勝於警詢中陳稱：我朋友張中興於110年5月
    9日打電話給我，我就從高雄市來到嘉義市新生路附近，車
    牌號碼000-000號普通重型機車是被告竊取後牽到嘉義市○區
    ○○路000號前後，通知我前往，我就坐朋友車前往該處，發
    現張中興旁邊停車牌號碼000-000號普通重型機車，張中興
    就叫我把排氣管拆下，另車牌是張中興自己拆下，是張中興
    拿1支活動板手給我，我是用活動板手拆下排氣管；當時是
    張中興用無來電顯示打給我，我當時手機壞掉，是使用預付
    卡搭配電信行借用的手機，我不記得該預付卡門號多少，手
    機也被電信行賣掉了，是張中興於電話中騙我說要還我錢新
    台幣5,000元，所以要我來嘉義地區找他拿錢，到現場後張
    中興稱車牌號碼000-000號普通重型機車有欠他錢，然後要
    我幫忙拆卸排氣管，排氣管就被張中興拿走，張中興就說過
    幾天就可以還我現金，我認識被害人蔡明謙是在109年12月
    在大埔美工作認識，有債務糾紛，蔡明謙欠我債務約1萬元
    等語(見嘉市警二偵字第1100703522號卷第1頁至第4頁)甚詳
    ，此外復有嘉義市政府警察局第二分局110年9月27日嘉市警
    二偵字第1100006977號函暨現場勘察報告、採證照片19幀及
    內政部警政署刑事警察局110年6月8日刑紋字第1100058030
    號鑑定書(按：車牌號碼000-000號普通重型機車上鑑驗出邱
    辰勝左手掌紋)可憑(見本院卷第151頁至第182頁)，此部分
    事實應可認定。
(三)本件尚難認定被告未獲證人蔡明謙同意而將車牌號碼000-00
    0號普通重型機車騎走一情。
 1、證人即告訴人蔡明謙雖迭於警詢及偵查中證稱：我於5月9日
    21時許載我女友返家，後我要出門，於110年5月10日0時30
    分在住家停車場「嘉義市○區○○路000號」發現車牌號碼000-
    000號普通重型機車遭人竊取，後來報警後經警方尋找，在
    公明路及啟明路口旁的草地發現一部倒臥機車與我的機車特
    徵相符，經警方查證發現是我的機車，車牌及排氣管遭人竊
    取，經警方調閱監視器，竊取我機車的人是被告張中興等語
    (見嘉市警二偵字第1100703522號卷第14頁至第15頁，偵字
    第5940號卷第26頁)。
 2、然證人即本件製作被告及被告父親張騏峯筆錄之員警張修閔
    於本院審理中證稱：本件因為有人報案我們調閱監視器發現
    被告有牽告訴人的機車，被告當時是駕駛汽車至告訴人處，
    車主是被告的爸爸才通知被告及被告父親過來做筆錄，被告
    及被告父親至南門派出所時，被告父親有請被告打電話給蔡
    明謙確認，被告有打電話給被告稱對方是蔡明謙的朋友，被
    告有將電話給我，我有詢問對方有無借被告，對方說有借被
    告車，我之後有再通知蔡明謙，但他就沒有再來派出所作說
    明，我有記得當時和蔡明謙聯絡的電話就是蔡明謙在警詢留
    下的電話等語(見本院卷第98頁、第100頁、第107頁)及證人
    即被告之父張騏峯於本院審理中證稱：110年5月16日當天有
    到南門派出所報案，因為有竊盜案要我們配合，當天員警有
    拿照片出來要我指證被告，被告說是跟蔡明謙借車我當時要
    被告打給蔡明謙，蔡明謙說有出借車子給被告，我叫被告把
    電話交給警員，警察說你既然有借車，對方有還車，怎麼還
    可以報案等語(見本院卷第110頁)，均顯示於製作筆錄當日
    告訴人確有向員警表示有借機車給被告一情，另參以證人即
    員警張修閔與被告及告訴人並無親誼關係，應無偏袒被告之
    嫌，且與證人張騏峯證詞相符，應屬可信。況證人蔡明謙經
    合法傳喚拘提後仍未到案，目前尚難認定被告牽走告訴人之
    機車有何不法所有之意圖。
(四)本件尚難認定係被告與證人邱辰勝共同竊得機車排氣管及車
    牌一節：　　
 1、證人即同案被告邱辰勝雖於上開警詢中證稱與被告共同竊得
    機車排氣管及車牌，業如上述。然自被告邱辰勝警詢筆錄觀
    之，證人邱辰勝證稱：竊取機車的地點是在「新生路167號
    前」我就坐朋友的車前往該處拆卸排氣管等語，與機車最後
    發現地點為公明路及啟明路口空地已有差距，且上開路口監
    視器畫面可照攝到之新生路167號前，除被告外，並無看到
    證人邱辰勝之身影；再證人邱辰勝稱：被告5月9日21時許打
    電話給其，其從高雄市來到嘉義市新生路附近等語，然被告
    所持用之0000000000號手機於110年5月9日18時41分58秒至1
    10年5月10日1時32分45秒，僅有與門號0000000000號手機有
    16通通話，經查詢門號0000000000號手機之申登人為林嘉興
    及該門號基地台位置於110年5月9日20時48分至110年5月10
    日0時8分38秒，係從台南市永康區、新市區、新營區、嘉義
    縣水上鄉、嘉義市東區吳鳳南路、垂楊路等情，此有亞太行
    動電話資料查詢結果及門號0000000000號通聯記錄及基地台
    位置在卷可憑(見本院卷第75頁、第145頁至第147頁)，亦與
    證人邱辰勝所稱起點是從高雄市已有不同。
 2、另證人即門號0000000000號手機持有人林嘉興亦於本院審理
    中證稱：我的手機電話是0000000000，我與被告因一起工作
    關係認識被告，5月9日當天是其跟被告在聊天，當天是由兄
    嫂載送母親從嘉義到台南永康租屋處，一起吃完飯後母親到
    我的租屋處，後來我載母親回嘉義月眉，在母親回家後有進
    到嘉義市區四處走走等語(見本院卷第296頁、第298頁、第3
    00頁)，並經本院當庭勘驗證人林嘉興所提出之手機，該手
    機門號確實為0000000000號，且門號0000000000號(按：被
    告於警詢筆錄中所留存之手機號碼)之聯絡名稱為「張中興
    」及與0000000000門號自110年3月16日至110年11月25日9時
    27分(本件審理期日當日)，均有通話紀錄；另門號00000000
    00號中聯絡名稱為「阿勝」之電話為0000000000(按：證人
    邱辰勝於警詢所留電話)等情，此有本院勘驗筆錄及截圖可
    佐(見本院卷第304頁、第331頁至第342頁)，依照證人林嘉
    興所述之110年5月9日行動軌跡及其可以當庭提出該門號手
    機供本院勘驗等節，可見門號0000000000號手機皆是證人林
    嘉興持有中，且證人邱辰勝於該期間亦有門號0000000000可
    使用，是尚難認定證人邱辰勝當日是以門號0000000000號手
    機與被告聯繫，此與證人邱辰勝於警詢中陳稱當日21時許，
    被告有撥打電話叫其來嘉義市及當時是使用預付卡跟被告聯
    絡一情不符。
 3、是同案被告邱辰勝於警詢中的說詞有多處與客觀事證不符，
    其對於不利於被告之證詞之可信性尚屬有疑，且證人邱辰勝
    經本院合法傳喚及拘提未到案，是以目前卷證狀況尚有疑問
    。
(五)至公訴人論告稱：證人蔡明謙於警詢及偵查中均稱是被告竊
    取機車等語，參以告訴人年紀尚輕，社會歷練不足，應以第
    一時間反應較為真切，而後於警局由被告及被告之父向告訴
    人說情時，當下難免基於人情壓力而改稱有同意借車，應非
    實情，再被告稱有向告訴人借車卻無法提出任何對話紀錄、
    當時被告駕駛汽車為何還需要跟告訴人借車去買藥、被告係
    在告訴人家中取車為何不放回告訴人家即可、證人邱辰勝之
    證詞與基地台位高度吻合且有多次通話紀錄，應可認被告確
    實與證人邱辰勝共同竊盜。然證人邱辰勝尚難認定是以門號
    0000000000號與被告聯繫一情，業如上述，故共同正犯邱辰
    勝不利於被告之說詞尚缺乏補強之證據及被告受有不自證己
    罪及緘默權的保障，故尚難以被告無法提出對話紀錄而認係
    幽靈抗辯，況本件被告已提出警員之證詞證明告訴人同意借
    車給被告，是被告究竟有無竊取告訴人之機車或排氣管或車
    牌尚有疑問。　　　　　
四、綜上，檢察官舉證尚未達於通常一般人均不致於有所懷疑，
    而得確信其為真實之程度，自應從被告有利之認定，此外，
    復無其他積極證據足資證明被告有何公訴意旨所指之犯行，
    揆諸前開說明，應認被告之犯罪尚屬不能證明，依法應為無
    罪判決之諭知。
五、退併辦部分：
(一)臺灣嘉義地方檢察署檢察官110年度偵字第8528號移送併辦
    意旨略以：被告張中興與被告邱辰勝(另行起訴)意圖為自己
    不法所有，基於竊盜之共同犯意，於民國110年5月9日22時4
    2分許，先由張中興至嘉義市○區○○路000號前，為免驚動該
    址內之車主，以不發動機車、徒步牽行及坐在機車以腳滑動
    離去之方式，竊得停放在上址門口蔡明謙所有之車牌號碼00
    0-000號普通重型機車1部後，再由張中興通知邱辰勝至上址
    附近會合，並由張中興提供客觀上足供兇器使用之活動板手
    予邱辰勝拆下上開機車之排氣管及車牌乙面交予張中興。嗣
    蔡明謙於翌（10）日0時30分許，欲騎乘上揭機車外出時，
    發現該機車不翼而飛。警方據報，於同日1時30分許，在嘉
    義市東區公明路與啟明路口旁，尋獲上揭機車，循線查悉上
    情，因認被告涉犯刑法第321條第1項第3款加重竊盜罪嫌。
    與本案起訴部分為同一犯罪事實，屬單一案件，應予併案審
    理等語。
(二)案件起訴後，檢察官認與起訴部分具有實質上或裁判上一罪
    關係之他部事實，而函請法院併案審理，此項公函非屬訴訟
    上之請求，目的僅在促使法院注意而已。法院如認兩案具有
    實質上或裁判上一罪關係而併同審判，固係審判不可分法則
    之適用所使然。然如認兩案並無實質上或裁判上一罪之關係
    ，則因檢察官對移送併案審理部分並未為訴訟上之請求（即
    依法提起公訴），法院自不得對移送併案審理部分予以判決
    ，而應將該移送併辦部分退回原檢察官另為適法之處理（最
    高法院108年度台非字第2號判決意旨參照）。本案檢察官起
    訴之部分，既經本院為無罪判決之諭知，則移送併辦部分，
    即與起訴部分無實質上或裁判上一罪之關係，非起訴效力所
    及，本院即無從併予審理，應均退由檢察官另為適法之處理
    。
據上論斷，應依刑事訴訟法第301條第1 項，判決如主文。
本案經檢察官李志明提起公訴、檢察官楊麒嘉到庭執行職務。
中　　華　　民　　國　　110 　年　　12　　月　　17　　日
              刑事第八庭  審判長法  官  謝其達 
　　　　　　　                  法  官  盧伯璋
                                法  官  鄭諺霓
上列正本證明與原本無異。
被告不得上訴。檢察官如不服本判決應於收受判決後20日內向本
院提出上訴書狀，並應敘述具體理由；其未敘述上訴理由者，應
於上訴期間屆滿後20日內向本院補提理由書（均須按他造當事人
之人數附繕本）「切勿逕送上級法院」。告訴人或被害人如對於
本判決不服者，應具備理由請求檢察官上訴，其上訴期間之計算
係以檢察官收受判決正本之日期為準。
中　　華　　民　　國　　110 　年　　12　　月　　17　　日
                                書記官  林美足